# Introducción {#introduccion}

```{r, include = FALSE}
library(ggplot2)
theme_set(theme_bw())
cbbPalette <- c("#000000", "#E69F00", "#56B4E9", "#009E73", "#F0E442", "#0072B2", "#D55E00", "#CC79A7")
```


## ¿Qué es aprendizaje de máquina (machine learning)? 

Métodos **computacionales** para **aprender de datos**  con el fin
de producir reglas para 
mejorar el **desempeño** en alguna tarea o toma de decisión. 

En este curso nos enfocamos en las tareas de aprendizaje supervisado 
(predecir o estimar una variable respuesta a partir de datos de entrada) y
aprendizaje no supervisado (describir estructuras interesantes en datos,
donde no necesariamente hay una respuesta que predecir).

#### Ejemplos de tareas de aprendizaje: {-}

- Predecir si un cliente de tarjeta de crédito va a caer en impago en los próximos
tres meses.
- Reconocer palabras escritas a mano (OCR).
- Detectar llamados de ballenas en grabaciones de boyas. 
- Estimar el ingreso mensual de un hogar a partir de las características
de la vivienda, posesiones y equipamiento y localización geográfica.
- Dividir a los clientes de Netflix según sus gustos.
- Recomendar artículos a clientes de un programa de lealtad o servicio online.

Las razones usuales para intentar resolver estos problemas **computacionalmente**
son diversas:

- Quisiéramos obtener una respuesta barata, rápida, **automatizada**, y 
con suficiente precisión.
Por ejemplo, reconocer caracteres en una placa de coche de una fotografía se puede hacer por
personas, pero eso es lento y costoso. Igual oír cada segundo de grabación
de las boyas para saber si hay ballenas o no. Hacer mediciones directas
del ingreso de un hogar requiere mucho tiempo y esfuerzo.
- Quisiéramos **superar el desempeño actual** de los expertos o de reglas simples utilizando
datos: por ejemplo, en la decisión de dar o no un préstamo a un solicitante,
puede ser posible tomar mejores decisiones con algoritmos que con evaluaciones personales
o con reglas simples que toman en cuenta el ingreso mensual, por ejemplo.
- Queremos **entender de manera más completa y sistemática** el comportamiento de un fenómeno,
identificando variables o patrones importantes.

Es posible aproximarse a todos estos problemas usando reglas (por ejemplo,
si los pixeles del centro de la imagen están vacíos, entonces es un cero, 
si el crédito total es mayor al 50\% del ingreso anual, declinar el préstamo, etc)
Las razones para intentar usar **aprendizaje** para producir reglas en lugar
de intentar construir estas reglas directamente son, por ejemplo:

- Cuando conjuntos de reglas creadas a mano se desempeñan mal (por ejemplo, para
otorgar créditos, reconocer caracteres, etc.)
- Reglas creadas a mano pueden ser difíciles de mantener (por ejemplo, un corrector
ortográfico.)

#### Ejemplo: reconocimiento de dígitos escritos a mano {-}


¿Cómo reconocer los siguientes dígitos de  manera automática?

```{r funcgraf, include = FALSE}
graficar_digitos <- function(d_frame){
  matriz_digitos <- lapply(1:nrow(d_frame), function(i){ 
    	matrix(as.numeric(d_frame[i, 257:2]), 16, 16)[16:1, ]
    })
    par(mar=c(0,0,0,0))
	image(Reduce("rbind", matriz_digitos), 
    col = gray(30:1/30), axes = FALSE)
	text(seq(0,1,1/10) + 0.02, 0.05, label = d_frame$X1, cex = 1.5, col = "red")
}
```

En los datos tenemos los valores de cada pixel (los caracteres son
imagenes de 16x16 pixeles), y una *etiqueta* asociada, que es el número
que la imagen representa. Podemos ver las imágenes y las etiquetas:


```{r grafdigitos, fig.width = 8, fig.asp = 0.2, warning=FALSE, message = FALSE, out.width = "400px"}
library(tidyverse)
zip_train <- read_csv(file = 'datos/zip-train.csv')
muestra_1 <- sample_n(zip_train, 10)
graficar_digitos(muestra_1)
```

```{r, fig.width = 8, fig.asp = 0.2, warning=FALSE, message = FALSE, out.width = "400px"}
muestra_2 <- sample_n(zip_train, 10) 
graficar_digitos(muestra_2)
```

Los 16x16=256 están escritos acomodando las filas de la imagen en 
 vector de 256 valores (cada renglón de `zip_train`). Un dígito entonces
 se representa como sigue:

```{r}
dim(zip_train)
as.numeric(zip_train[1,])
```

- Un enfoque más utilizado anteriormente para resolver este tipo de problemas
consistía en procesar estas imágenes con filtros hechos a mano (por ejemplo,
calcular cuántos pixeles están prendidos, si existen ciertas curvas o trazos)
para después construir reglas para determinar cada dígito. Actualmente,
el enfoque más exitoso es utilizar métodos de aprendizaje que aprendan
automáticamente esos filtros y esas reglas basadas en filtros (redes convolucionales).

#### Ejemplo:  predecir ingreso trimestral {-}

Consideramos la medición de ingreso total trimestral para una
muestra de hogares de la encuesta de ENIGH. Cada una de estas mediciones
es muy costosa en tiempo y dinero. 


```{r, message = FALSE, warning = FALSE}
dat_ingreso <- read_csv(file = 'datos/enigh-ejemplo.csv')
head(dat_ingreso) %>% 
    select(TAM_HOG, INGCOR, NOM_ENT_1, FOCOS, 
           PISOS, marginación, tamaño_localidad)  %>%
    knitr::kable()
```

```{r, fig.width=5, fig.asp=0.7}
ggplot(dat_ingreso, aes(x=INGTOT)) +  
  geom_histogram(bins = 100) + 
  scale_x_log10()
```

Pero quizá podemos usar otras variables más fácilmente medibles
para predecir el ingreso de un hogar. Por ejemplo, si consideramos el número
de focos en la vivienda:

```{r, message = FALSE, warning = FALSE, fig.width=5, fig.asp=0.7}
ggplot(dat_ingreso, aes(x = FOCOS, y = INGTOT)) + 
  geom_point() +
  scale_y_log10() + xlim(c(0,50))
```

O el tamaño de la localidad:
```{r, message = FALSE, warning = FALSE, fig.width=5, fig.asp=0.7}
ggplot(dat_ingreso, aes(x = tamaño_localidad, y = INGTOT)) + 
  geom_boxplot() +
  scale_y_log10() 
```



- En algunas encuestas se pregunta directamente el ingreso mensual del hogar. La
respuesta es generalmente una mala estimación del verdadero ingreso, por lo que
actualmente se prefiere utilizar aprendizaje para estimar a partir de otras
variables que son más fielmente reportadas por encuestados (años de estudio,
ocupación, número de focos en el hogar, etc.)



#### Aprendizaje supervisado {-}

Las tareas de aprendizaje se divide en dos grandes partes: aprendizaje
supervisado y aprendizaje no supervisado.


- **Aprendizaje supervisado** Construir un modelo o algoritmo para
predecir o estimar un *target* o una *variable de salida* a partir
de ciertas variables de entrada.

Predecir y estimar, en este contexto, se refieren a cosas similares. Generalmente
se usa
*predecir* cuando se trata de variables que no son observables ahora, sino en el futuro,
y 
*estimar* cuando nos interesan variables actuales que no podemos observar ahora
por costos o por la naturaleza del fenómeno.


Por ejemplo, para identificar a los clientes con alto riesgo de impago
de tarjeta de crédito, utilizamos datos históricos de clientes que han pagado
y no han pagado. Con estos datos entrenamos un algoritmo para detectar anticipadamente los
clientes con alto riesgo de impago.

Usualmente dividimos los problemas de aprendizaje supervisado en dos tipos,
dependiendo de la variables salida:

- Problemas de **regresión**: cuando la salida es una variable numérica. El ejemplo
de estimación de ingreso es un problema de regresión
- Problemas de **clasificación**: cuando la salida es una variable categórica. El
ejemplo de detección de dígitos escritos a manos es un problema de clasificación.


#### Ejemplo: predecir el rendimiento de un coche. {-}

Estimar directamente el rendimiento (km por litro de combustible) de un
coche es costoso: hay que hacer varias pruebas en diversas condiciones, etc.
¿Podríamos estimar el rendimiento de un coche usando variables más accesibles,
 peso del coche, año de producción, etc.?


```{r}
library(ISLR)
datos <- Auto[, c('name', 'weight','year', 'mpg')]
datos$peso_kg <- datos$weight*0.45359237
datos$rendimiento_kpl <- datos$mpg*(1.609344/3.78541178)
set.seed(213)
datos_muestra <- sample_n(datos, 50)
datos_muestra %>% select(name, peso_kg, rendimiento_kpl)

```

Y podríamos comenzar graficando rendimiento contra
peso. Cada
punto representa un coche distinto. En esta
gráfica vemos que los valores de rendimiento varían según según
peso de una manera sistemática: cuanto más grande es el peso,
más bajo es el rendimiento:


```{r, fig.width=5, fig.asp=0.7}
library(ggplot2)
ggplot(datos_muestra, 
  aes(x=peso_kg, y=rendimiento_kpl)) + 
  geom_point() 
```


Podemos entonces ajustar una curva, que para cada nivel de peso
da un valor de rendimiento que se 'aleja lo menos posible' de los
valores de rendimiento cercanos. Por ejemplo: según la curva roja, 
¿cómo haríamos la predicción para un peso de 1500 kg?


```{r, fig.width=5, fig.asp=0.7}
ggplot(datos_muestra, 
  aes(x=peso_kg, y=rendimiento_kpl)) + geom_point() + 
  geom_smooth(se =FALSE, colour='red', size=1.1, 
    span=0.4, method='loess') + 
  geom_smooth(se =FALSE, colour='gray', size=1.1, 
    span=2, method='loess')
```


#### Aprendizaje no supervisado {-}

-  **Aprendizaje no supervisado** En este caso no hay *target*
o variable salida. Buscamos modelar y entender las relaciones entre variables
y entre observaciones, o patrones importantes o interesantes en los datos.

Los problemas supervisados tienen un objetivo claro: hacer las mejores
predicciones posibles bajo ciertas restricciones. Los problemas no supervisados
tienden a tener objetivos más vagos, y por lo mismo pueden ser más difíciles.


#### Ejemplo: tipos de coches en el mercado {-}

Quisieramos encontrar categorías de coches tales que: las categorías son diferentes
entre sí, y los coches en una misma categoría son similares entre sí.
Esta agrupación nos permite entender la estructura general de los datos, cómo
están organizados en términos de similitud de características.


En este ejemplo, encontramos un plano de máxima variabilidad donde proyectamos
los coches, y después formamos grupos de coches similares:

```{r, fig.width=5, fig.asp=0.7}
autos <- Auto %>% select(mpg, displacement, horsepower, acceleration)
comps_autos <- princomp(autos, cor = TRUE)
clust <- hclust(dist(comps_autos$scores[,1:2]), method = 'ward.D')
autos$grupo <- cutree(clust, k = 4)
autos$Comp.1 <- comps_autos$scores[,1]
autos$Comp.2 <- comps_autos$scores[,2]
autos$nombre <- Auto$name
ggplot(autos, aes(x=Comp.1, y=Comp.2, colour=factor(grupo), label=nombre)) +
  geom_point() 
```

¿Cómo interpretamos los grupos?

```{r}
head(filter(autos, grupo==1))
head(filter(autos, grupo==3))
head(filter(autos, grupo==2))
head(filter(autos, grupo==4))

```


## Aprendizaje Supervisado

Por el momento nos concentramos en problemas supervisados de regresión, es
decir predicción de variables numéricas.

¿Cómo entendemos el problema de predicción?

### Proceso generador de datos (modelo teórico)

Para entender lo que estamos intentando hacer, pensaremos en términos
de **modelos probabilísticos que generan los datos**. La idea es que
estos representan los procesos que generan los datos o las observaciones.

Si $Y$ es la respuesta
que queremos predecir, y $X$ es una entrada que queremos usar para predecir
$Y$,  
consideramos que las variables aleatorias $Y$ y $X$ están relacionadas como sigue:
$$Y=f(X)+\epsilon,$$
donde $\epsilon$ es una término de error aleatorio que no depende de $X$, y
que tiene valor esperado $\textrm{E}(\epsilon)=0$.


- $f$ expresa la relación sistemática que hay entre $Y$ y $X$: para cada valor
posible de $X$, la `contribución` de $X$ a $Y$ es $f(X)$.
- Pero $X$ **no determina** a $Y$, como en el ejemplo anterior de rendimiento
de coches.
Entonces agregamos una error aleatorio $\epsilon$, con media cero (si la media
no es cero podemos agregar una constante a $f$), que no contiene información
acerca de $X$ (independiente de $X$).
- $\epsilon$ representa, por ejemplo, el efecto de variables que no hemos
medido o  procesos aleatorios que determinan la respuesta.



#### Ejemplo {-}

Vamos a usar simulación para entender estas ideas: supongamos que $X$
es el número de años de estudio de una persona y $Y$ es su ingreso mensual.
En primer lugar, estas son el número de años de estudio de 8 personas:

```{r, fig.width=5, fig.asp=0.7}
x <- c(1,7,10,0,0,5,9,13,2,4,17,18,1,2)
```

Ahora *supondremos* que la dependencia de Y de X está dada por
$Y=f(X)+\epsilon$ por una función $f$ que no conocemos (esta función está
determinada por el fenómeno)
```{r}
f <- function(x){
  ifelse(x < 10, 1000*sqrt(x), 1000*sqrt(10))
}
```

El ingreso no se determina
únicamente por número de años de estudio. Suponemos entonces que hay algunas 
variables
adicionales que perturban los niveles de $f(X)$ por una cantidad aleatoria. Los
valores que observamos de $Y$ están dados entonces por $Y=f(X)+\epsilon$.

Entonces podríamos obtener, por ejemplo:
```{r, fig.width=5, fig.asp=0.7}
x_g <- seq(0,20,0.5)
y_g <- f(x_g)
dat_g <- data.frame(x = x_g, y = y_g)
set.seed(281)
error <- rnorm(length(x), 0, 500)
y <- f(x) + error
datos <- data_frame(x = x, y = y)
datos$y_media <- f(datos$x)
ggplot(datos, aes(x = x, y = y)) + geom_point() +
  geom_line(data=dat_g, colour = 'blue', size = 1.1) +
  geom_segment(aes(x = x, xend = x, y = y, yend = y_media), col='red')
```


En problemas de aprendizaje nunca conocemos esta $f$ verdadera,
aunque quizá sabemos algo acerca de sus propiedades (por ejemplo, continua, de 
variación suave). Lo que tenemos son los datos, que también podrían haber resultado
en (para otra muestra de personas, por ejemplo):

```{r, fig.width=5, fig.asp=0.7}
set.seed(28015)
error <- rnorm(length(x), 0, 500)
y <- f(x) + error
datos <- data.frame(x = x, y = y)
ggplot(datos, aes(x = x, y = y)) + geom_point() 
```

La siguiente observación nos da una idea de lo que intentamos hacer, aunque
todavía es vaga y requiere refinamiento:

```{block, type='comentario'}
Bajo los supuestos del modelo $Y=f(X)+\epsilon$, **aprender de los datos**
significa intentar recuperar o estimar la forma de la función $f$ que no conocemos.
$f$ representa la relación sistemática entre $Y$ y $X$.
```

¿Qué tan bien podemos estimar esa $f$ que no conocemos, con
los datos disponibles? ¿Qué significa *estimar bien*?
Incluso este ejemplo tan simple muestra las dificultades que vamos a
enfrentar, y la importancia de determinar con cuidado qué tanta información
tenemos, y qué tan buenas pueden ser nuestras predicciones.

## Predicciones

La idea es entonces producir una estimación de f que nos permita hacer predicciones.

Si denotamos por $\hat{f}$ a una estimación de $f$ construida a partir de los datos,
podemos hacer predicciones aplicando $\hat{f}$ a valores de $X$.
La predicción de Y la denotamos por $\hat{Y}$, y $$\hat{Y}=\hat{f}(X).$$
El error de predicción (residual) está dado por el valor observado menos la predicción:
$$Y-\hat{Y}.$$


En nuestro ejemplo anterior, podríamos construir, por ejemplo, una recta
ajustada por mínimos cuadrados:

```{r}
curva_1 <- geom_smooth(data=datos,
  method = "lm", se=FALSE, color="red", formula = y ~ x, size = 1.1)
```

```{r, fig.width=5, fig.asp=0.7}
ggplot(datos, aes(x = x, y = y)) + geom_point() + curva_1
```

En este caso $\hat{f}$  es una recta, y la podemos usar para hacer predicciones.
Por ejemplo, si tenemos una observación con
$x_0=8$ años de estudio, nuestra predicción del ingreso 
$\hat{y}=\hat{f}(8)$ sería

```{r}
lineal <- lm(y ~ x,data = datos)
pred_1 <- predict(lineal, newdata = data.frame(x=8))
pred_1
```

```{r, fig.width=5, fig.asp=0.7}
ggplot(datos, aes(x = x, y = y)) + geom_point() + curva_1 +
  geom_segment(x = 0, xend = 8, y = pred_1, yend = pred_1, colour = 'salmon') +
  geom_segment(x = 8, xend = 8, y = 0, yend = pred_1, colour = 'salmon') +
  annotate('text', x = 0.5, y = pred_1 + 100, label = round(pred_1, 1)) +
  geom_point( x= 8, y =3200, col='green', size = 4)
```

Si observamos que para esta observación con $x_0=8$, resulta que 
el correspondiente ingreso es $y_0=3200$, entonces el error sería
```{r}
y_0 <- 3200
y_0 - pred_1
```


```{block, type='comentario'}
En aprendizaje buscamos que estos errores sean lo más cercano a cero que
sea posible.
```

## Cuantificación de error o precisión

El elemento faltante para definir la tarea de aprendizaje supervisado es 
cuantificar qué significa aproximar *bien* a $f$, o tener predicciones precisas. Para
esto definimos una **función de pérdida**:

$$L(Y, \hat{f}(X)),$$

que nos dice cuánto nos cuesta hacer la predicción $\hat{f}(X)$ cuando el
verdadero valor es $Y$ y las variables de entrada son $X$. 
Una opción conveniente para problemas de regresión
es la **pérdida cuadrática**:

$$L(Y, \hat{f}(X)) =  (Y - \hat{f}(X))^2$$
Esta es una cantidad aleatoria, de modo que en algunos casos este error
puede ser más grande o más chico. Usualmente buscamos una $\hat{f}$ de
modo que el error promedio sea chico:

$$Err = E (Y - \hat{f}(X))^2 $$

**Notas**:

- Este valor esperado es sobre la población para la que queremos hacer
predicciones. Es una cantidad teórica, no podemos calcularla con ningún
conjunto de datos
- Intenta demostrar que bajo error cuadrático medio y suponiendo
el modelo aditivo $Y=f(X)+\epsilon$, el mejor predictor
de $Y$ es $f(x)= E[Y|X=x]$. Es decir: lo que nos interesa es aproximar
lo mejor que se pueda la esperanza condicional

## Tarea de aprendizaje supervisado {#aprendizaje}

Ahora tenemos los elementos para definir con precisión el problema
de aprendizaje supervisado. 

Consideramos un proceso generador de datos $(X,Y)$. 

En primer lugar,
tenemos datos de los que vamos a aprender. Supongamos entonces que tenemos un conjunto de datos *etiquetados* (generados según $(X,Y)$)

$${\mathcal L}=\{ (x^{(1)},y^{(1)}),(x^{(2)},y^{(2)}), \ldots, (x^{(N)}, y^{(N)}) \}$$
que llamamos **conjunto de entrenamiento**. Nótese que usamos minúsculas
para denotar observaciones particulares de $(X,Y)$.

Un **algoritmo de aprendizaje** (**aprender** de los datos)
es una regla que asigna a cada conjunto de
entrenamiento ${\mathcal L}$ una función $\hat{f}$:

$${\mathcal L} \to \hat{f}.$$

Una vez que construimos la función $\hat{f}$, podemos hacer predicciones.
El desempeño del predictor particular $\hat{f}$ se mide como sigue: si
en el futuro observamos otra muestra ${\mathcal T}$, que llamamos **muestra de prueba**,

$${\mathcal T}=\{ (x_0^{(1)},y_0^{(1)}),(x_0^{(2)},y_0^{(2)}), \ldots, (x_0^{(m)}, y_0^{(m)}) \}$$

entonces decimos que el **error de predicción** (cuadrático) de $\hat{f}$ para el
ejemplo $(x_0^{(j)},y_0^{(j)})$ está dado por
$$(y_0^{(j)} - \hat{f}(x_0^{(j)}))^2$$

y el error promedio sobre la muestra ${\mathcal T}$ es

$$\hat{Err} =   \frac{1}{m}\sum_{j=1}^m (y_0^{(j)} - \hat{f}(x_0^{(j)}))^2$$

que es una estimación del error de predicción 
$$Err = E (Y - \hat{f}(X))^2 $$

