# Regularización

```{r, include = FALSE}
library(tidyverse)
cbbPalette <- c("#000000", "#E69F00", "#56B4E9", "#009E73", "#F0E442", "#0072B2", "#D55E00", "#CC79A7")
theme_set(theme_minimal())
```

Los métodos para ajustar modelos lineales que vimos en secciones anteriores
(mínimos cuadrados y minimización de devianza)

## Sesgo y varianza de predictores


Consideremos el problema de regresión, donde el proceso que genera los
datos está dado por
$$Y = f(X) + \epsilon$$

Consideremos que queremos hacer predicciones para una $X=x_0$ particular, de modo
que el error es

$$Y - \hat{f}(x_0) = (f(x_0) - \hat{f}(x_0)) + \epsilon$$
Como discutimos antes, no podemos hacer nada por la variación de $\epsilon$.
La pregunta es entonces ¿por qué podría pasar que $\hat{f}(x_0)$ estuviera lejos
de $f(x_0)$? Recordemos que $\hat{f}(x_0)$ depende de una muestra
de entrenamiento ${\mathcal L}$, de modo que:

- Puede ser que $\hat{f}(x_0)$ está consistentemente lejos de $f(x_0)$, independientemente
de cuál es la muestra de entrenamiento.
- Puede ser que $\hat{f}(x_0)$ varía mucho dependiendo de la muestra de entrenamiento,
y en consecuencia es poco probable que $\hat{f}(x_0)$ esté cerca de  $f(x_0)$.

Es posible demostrar que 

$$E\left ( (f(x_0)-\hat{f}(x_0))^2   \right) =
(f(x_0) - E(\hat{f}(x_0)))^2 + Var (\hat{f}(x_0))$$

donde los valores esperados y varianza son sobre posibles muestras de entrenamiento.
Al primer término le llamamos **sesgo** : Qué tan lejos en promedio están las estimaciones
de nuestro modelo del verdadero valor, y al segundo término le llamamos
**varianza**: qué tanto varían las estimaciones del modelo. Ambas pueden
ser razones por las que obtengamos predicciones malas.


#### Ejemplo {-}

Consideremos dos métodos: regresión lineal y regresión polinomial (pensemos
que es un tipo de ajuste de curvas). Para ilustrar los conceptos de sesgo
y varianza simularemos varios posibles muestras de entrenamiento:


```{r, fig.width=5, fig.asp=0.7}
f <- function(x){ sin(4 * x) }
sim_data <- function(n = 30){
  x <- runif(n, 0, 1)
  y <- f(x) + rnorm(n, 0, 0.5)
  data_frame(x = x, y = y)
}
dat <- sim_data(n = 100)
ggplot(dat, aes(x = x, y = y)) + geom_point()
```

```{r}
set.seed(92142)
sims <- data_frame(rep = 1:10)
sims <- sims %>% group_by(rep) %>% 
  mutate(data = list(data = sim_data())) %>% unnest
```

Regresión lineal en $x$ nos da diferencias consistentes entre predicciones
y observaciones (es un método que sufre de sesgo):

```{r}
ggplot(sims, aes(x=x, y=y)) + geom_point() +
  facet_wrap(~rep) + 
  geom_smooth(formula = y~x, method ='lm', colour = 'red', se = FALSE) +
  ylim(c(-3,3))
```

Mientras que regresión polinomial nos da diferencias variables y grandes
entre predicciones y observaciones (es un método que sufre de varianza):

```{r}
ggplot(sims, aes(x=x, y=y)) + geom_point() +
  facet_wrap(~rep) + geom_smooth(formula = y~ poly(x, 9, raw = TRUE), method ='lm', 
                                 colour = 'red', se = FALSE) + ylim(c(-3,3))
```

Podemos ver todos los modelos una misma gráfica y apreciar mejor la
variación entre ellos:

```{r}
ggplot(sims, aes(x = x, y = y, group = rep)) + 
    geom_smooth(formula = y~ poly(x, 9, raw = TRUE), method ='lm', 
                                 colour = 'grey40', se = FALSE) + 
    geom_smooth(formula = y~x, method ='lm', colour = 'red', se = FALSE)
```

En este ejemplo, ambos métodos se desempeñan mal, pero por razones distintas.
El primer método sufre de sesgo: es un método rígido que no aprende de patrones
en los datos. El segundo método sufre de varianza: es un método flexible que aprende
ruido. Cada uno de estos problemas requiere soluciones diferentes. 

En esta parte veremos métodos de *regularización*, que sirven para reducir la
varianza con lo que esperamos sean costos menores de sesgo.

### Sesgo y varianza en modelos lineales

Aunque típicamente pensamos que los modelos lineales son métodos simples, con
estructura rígida, y que tienden a sufrir más por sesgo que por varianza (parte de 
la razón por la que existen métodos más flexibles como bosques aleatorios, redes
nueronales, etc.), hay varias razones por las que los métodos lineales pueden sufrir
de varianza alta:

- Cuando la muestra de entrenamiento es relativamente chica ($N$ chica), la varianza
puede ser alta.

- Cuando el número de entradas  $p$ es grande, podemos también sufrir de varianza grande
(pues tenemos muchos parámetros para estimar).

- Cuando hay variables correlacionadas en las entradas la varianza también puede ser alta.

En estos casos, conviene buscar maneras de reducir varianza - generalmente a costa
de un incremento de sesgo.

#### Ejemplo {-}


Consideramos regresión logística. En primer lugar, supondremos que 
tenemos un problema con $n=400$ y $p=100$, y tomamos como modelo para los datos (sin 
ordenada al origen):

$$p_1(x)=h\left(\sum_{j=1}^{100} \beta_j x_j\right ),$$


donde $h$ es la función logística. 
Nótese que este es el *verdadero modelo para los datos*. Para producir datos
de entrenamiento, primero generamos las betas fijas, y después, utilizando estas betas,
generamos 400 casos de entrenamiento.

Generamos las betas:

```{r}
h <- function(x){ 1 / (1 + exp(-x))}
set.seed(2805)
beta <- rnorm(100,0,0.1)
names(beta) <- paste0('V', 1:length(beta))
head(beta)
```

Con esta función simulamos datos de entrenamiento (400) y datos
de prueba (5000).

```{r}
sim_datos <- function(n, m, beta){
  p <- length(beta)
  #n = casos de entrenamiento, m= casos de prueba, p=num variables
  mat <- matrix(rnorm((n+m)*p, 0, 0.5), n+m, p) + rnorm(n + m) 
  prob <- h(mat %*% beta) 
  y <- rbinom(n + m, 1, prob)
  dat <- as.data.frame(mat)
  dat$y <- y
  dat$entrena <- FALSE
  dat$entrena[1:n] <- TRUE
  dat
}
set.seed(9921)
datos <- sim_datos(n = 400, m = 2000, beta = beta)
```

Y ahora ajustamos el modelo de regresión logística:

```{r}
mod_1 <- glm(y ~ -1 + ., datos %>% filter(entrena) %>% select(-entrena), 
             family = 'binomial')
```

¿Qué tan buenas fueron nuestras estimaciones?

```{r}
qplot(beta, mod_1$coefficients) + 
  xlab('Coeficientes') + 
  ylab('Coeficientes estimados') +
  geom_abline(intercept=0, slope =1) +
  xlim(c(-1.5,1.5))+ ylim(c(-1.5,1.5))
```

Y notamos que las estimaciones no son buenas.
Podemos hacer otra simulación para confirmar que el problema
es que las estimaciones son muy variables.

Con otra muestra de entrenamiento, vemos que las estimaciones tienen
varianza alta.
```{r}
datos_2 <- sim_datos(n = 400, m = 10, beta = beta)
mod_2 <- glm(y ~ -1 + ., datos_2 %>% filter(entrena) %>% select(-entrena), 
             family = 'binomial')
qplot(mod_1$coefficients, mod_2$coefficients) + xlab('Coeficientes mod 1') + 
  ylab('Coeficientes mod 2') +
  geom_abline(intercept=0, slope =1) +
  xlim(c(-1.5,1.5))+ ylim(c(-1.5,1.5))
```

Si repetimos varias veces:
```{r}
dat_sim <- lapply(1:50, function(i){
  salida <- sim_datos(n=400, m=10, beta)
  mod <-  glm(y ~ -1 + ., salida %>% filter(entrena) %>% select(-entrena), 
             family = 'binomial')
  data_frame(rep = i, vars = names(coef(mod)), coefs = coef(mod))
}) %>% bind_rows
head(dat_sim)
```

Vemos que hay mucha variabilidad en la estimación de los coeficientes
 (en rojo están los verdaderos):

```{r}
dat_sim <- dat_sim %>% mutate(vars = reorder(vars, coefs, mean))
ggplot(dat_sim, aes(x=vars, y=coefs)) + geom_boxplot() +
  geom_line(data=data_frame(coefs=beta, vars=names(beta)), 
    aes(y=beta, group=1), col='red',size=1.1) + coord_flip()
```

En la práctica, nosotros tenemos una sola muestra de entrenamiento.
Así que, con una muestra de tamaño $n=500$ como en este ejemplo,
obtendremos típicamente resultados no muy buenos. **Estos
coeficientes ruidosos afectan nuestras predicciones de manera negativa**.

Vemos ahora lo que pasa con nuestra $\hat{p}_1(x)$ estimadas, comparándolas
con $p_1(x)$, para la primera simulación:

```{r}
dat_e <- datos %>% filter(entrena)
dat_p <- datos %>% filter(!entrena)
x_e <- dat_e %>% select(-entrena, -y) %>% as.matrix
x_p <- dat_p %>% select(-entrena, -y) %>% as.matrix
p_entrena <- data_frame(prob_hat_1 = h(mod_1$fitted.values), 
                        prob_1 = as.numeric(h(x_e %*% beta)),
                        clase = dat_e$y)
p_prueba <- data_frame(prob_hat_1 = as.numeric(h(x_p %*% (mod_1$coefficients))), 
                       prob_1 = as.numeric(h(x_p %*% beta)),
                       clase = dat_p$y)
```
Para los datos de entrenamiento:
```{r}
ggplot(p_entrena, aes(x=prob_1, y=prob_hat_1, colour=factor(clase))) + geom_point() +
    coord_flip()
```

Y con la muestra de prueba:
```{r}
ggplot(p_prueba, aes(x=prob_1, y=prob_hat_1, colour=factor(clase))) + geom_point() +
    coord_flip()
```


Si la estimación fuera perfecta, 
esta gráfica sería una diagonal. Vemos entonces
que cometemos errores grandes en la estimación de probabilidades. 
El problema no es que nuestro modelo no sea apropiado
(logístico), pues ese es el modelo real. El problema es la variabilidad en la estimación
de los coeficientes que notamos arriba.


La matriz de confusión y la sensibilidad y especificidad:
```{r}
tab <- table(p_prueba$prob_hat_1 > 0.5, p_prueba$clase)
prop.table(tab, margin=2)
```

### Reduciendo varianza de los coeficientes

Como el problema es la varianza, podemos atacar este problema
poniendo restricciones a los coeficientes, de manera que caigan en rangos 
más aceptables.  Una manera de hacer esto es sustituir el problema de minimización
de regresión logística, que es minimizar la devianza:

$$\min_{\beta} D(\beta)$$

con un problema penalizado

$$\min_{\beta} D(\beta) + \lambda\sum_{i=1}^p \beta_j^2$$

escogiendo un valor apropiado de $\lambda$. También es posible poner restricciones
sobre el tamaño de $\sum_{i=1}^p \beta_j^2$, lo cual es equivalente al problema
de penalización.

En este caso obtenemos (veremos más del paquete *glmnet*):

```{r, warning=FALSE, message=FALSE}
library(glmnet)
mod_restringido <- glmnet(x = x_e, y = dat_e$y, 
  alpha = 0,
  family='binomial', intercept = F, 
  lambda = 0.1)
beta_penalizado <- coef(mod_restringido)[-1] # quitar intercept
```

Y podemos ver que el tamaño de los coeficientes se redujo considerablemente:

```{r}
sum(beta_penalizado^2)
sum(coef(mod_1)^2)
```

Los nuevos coeficientes estimados:
```{r}
qplot(beta, beta_penalizado) + 
  xlab('Coeficientes') + 
  ylab('Coeficientes estimados') +
  geom_abline(xintercept=0, slope =1) +
  xlim(c(-0.5,0.5))+ ylim(c(-0.5,0.5))
```


```{r}
p_entrena$prob_hat_pen <- h(x_e %*% as.numeric(beta_penalizado))
p_prueba$prob_hat_pen <- h(x_p %*% as.numeric(beta_penalizado))
```
Para los datos de entrenamiento:
```{r}
ggplot(p_entrena, aes(x=prob_1, y=prob_hat_pen, colour=factor(clase))) + 
    geom_point() + coord_flip()
```

Y con la muestra de prueba:
```{r}
ggplot(p_prueba, aes(x=prob_1, y=prob_hat_pen, colour=factor(clase))) + 
    geom_point() + coord_flip()
```


```{r}
tab <- table(p_prueba$prob_hat_pen > 0.5, p_prueba$clase)
prop.table(tab, 2)
```

Curvas ROC de prueba:

```{r, warning=FALSE, message =FALSE}
library(ROCR)
pred <- prediction(predictions = p_prueba$prob_hat_1, labels = p_prueba$clase)
perf <- performance(pred, measure = "sens", x.measure = "fpr") 
plot(perf)
pred_r <- prediction(predictions = p_prueba$prob_hat_pen, labels = p_prueba$clase)
perf_r <- performance(pred_r, measure = "sens", x.measure = "fpr") 
plot(perf_r, add =T, col ='red')
abline(a=0, b=1, col ='gray')
```


Sin embargo, vemos que en la muestra de entrenamiento se desempeña mejor
el modelo sin penalización, como es de esperarse (el mínimo irrestricto es
más bajo que el mínimo del problema con restricción).


```{r}
library(ROCR)
pred <- prediction(predictions = p_entrena$prob_hat_1, labels = p_entrena$clase)
perf <- performance(pred, measure = "sens", x.measure = "fpr") 
plot(perf)
pred_r <- prediction(predictions = p_entrena$prob_hat_pen, labels = p_entrena$clase)
perf_r <- performance(pred_r, measure = "sens", x.measure = "fpr") 
plot(perf_r, add =T, col ='red')
abline(a=0, b=1, col ='gray')
```



## Regularización ridge

Arriba vimos un ejemplo de regresión penalizada tipo **ridge**. Recordemos
que para regresión lineal, buscábamos minimizar la cantidad
$$D(\beta)=\frac{1}{n}\sum_{i=1}^n (y_i -\beta_0 - \sum_{j=1}^p \beta_j x_{ij})^2$$
y en regresión logística,
$$D(\beta)=-\frac{2}{n}\sum_{i=1}^n y_i \log(h(\beta_0 + \sum_{j=1}^p \beta_j x_{ij})) + (1-y_i) \log(1 - h(\beta_0 + \sum_{j=1}^p \beta_j x_{ij}))    ,$$
donde los denotamos de la misma forma para unificar notación.

```{block2, type='comentario'}
En regresión **ridge** (lineal/logística), para $\lambda>0$ fija minimizamos
$$D_{\lambda}^{ridge} (\beta)=D(\beta)  + \lambda\sum_{i=1}^p \beta_j^2$$,
donde suponemos que las entradas están estandarizadas (centradas y escaladas por
la desviación estándar).
```

#### Observaciones {-}


- La idea de regresión penalizada consiste en estabilizar la estimación de los
coeficientes, especialmente en casos donde tenemos muchas variables en relación
a los casos de entrenamiento. La penalización no permite que varíen tan fuertemente
los coeficientes.
- Cuando $\lambda$ es mas grande, los coeficientes se encogen más fuertemente
hacia cero con respecto al problema no regularizado. En este caso, estamos
**reduciendo la varianza** pero potencialmente **incrementando el sesgo**.
- Cuando $\lambda$ es mas chico, los coeficientes se encogen menos fuertemente
hacia cero, y quedan más cercanos a los coeficientes de mínimos cuadrados/máxima verosimilitud. 
En este caso, estamos
**reduciendo el sesgo** pero **incrementando la varianza**.
- Nótese que no penalizamos $\beta_0$. Es posible hacerlo, pero típicamente
no lo hacemos. En regresión lineal, de esta forma garantizamos que 
la predicción $\hat{y}$, cuando todas las variables $x_j$ toman su valor
en la media, es el promedio de las $y_i$'s de entrenamiento. Igualmente en 
regresión logística, la probabilidad ajustada cuando las entradas toman su
valor en la media es igual a $h(\beta_0)$.
- Que las variables estén estandarizadas es importante para que tenga
sentido la penalización. Si las variables $x_j$ están en distintas escalas (por ejemplo
pesos y dólares), entonces también los coeficientes $\beta_j$ están en distintas escalas,
y una penalización fija no afecta de la misma forma a cada coeficiente.


Resolver este problema por descenso en gradiente no tienen dificultad, pues:

```{block2, type='comentario'}
$$\frac{\partial D_{\lambda}^{ridge} (\beta)}{\partial\beta_j} = \frac{\partial D(\beta)}{\beta_j} + 2\lambda\beta_j$$
para $j=1,\ldots, p$, y 
$$\frac{\partial D_{\lambda}^{ridge} (\beta)}{\partial\beta_0} = \frac{\partial D(\beta)}{\beta_0}.$$
```

De forma que sólo hay que hacer una modificación  mínima al algoritmo de descenso en gradiente
para el caso no regularizado.

### Selección de coeficiente de regularización


Seleccionamos $\lambda$ para minimizar el error de predicción,
es decir, para mejorar nuestro modelo ajustado en cuanto a sus 
predicciones.

- No tiene sentido intentar escoger $\lambda>0$ usando el error
de entrenamiento. La razón es que siempre que aumentamos $\lambda$, obtenemos
un valor mayor de la suma de cuadrados / devianza del modelo, pues $\lambda$ más
grande implica que pesa menos la minimización de la suma de cuadrados /devianza
en el problema de la minimización. En otras palabras, los coeficientes tienen
una penalización más fuerte, de modo que el mínimo que se alcanza es mayor
en términos de devianza.
- Intentamos escoger $\lambda$ de forma que se minimice el error de predicción,
o el error de prueba (que estima el error de predicción).



#### Ejemplo (simulación) {-}

Regresamos a nuestro problema original simulado de clasificación. La función *glmnet*
se encarga de estandarizar variables y escoger un rango adecuado de
penalizaciones $\lambda$. La función *glmnet* ajusta varios modelos (parámetro
*nlambda*) para un rango amplio de penalizaciones $\lambda$:


```{r}
library(glmnet)
mod_ridge <- glmnet(x = x_e, y = dat_e$y, 
  alpha = 0, #ridge
  family = 'binomial', intercept = F, nlambda=50) #normalmente ponemos intercept = T
dim(coef(mod_ridge))

```

En primer lugar, observamos cómo se encogen los coeficientes para
distintos valores de $\lambda$:
```{r}
plot(mod_ridge, xvar='lambda')
```

Para escoger el valor adecuado de $\lambda$, calculamos la devianza 
bajo la muestra de prueba:

```{r}
devianza  <- function(p, y){
  -2*mean(y * log(p) + (1-y) * log(1 - p))
}
# predict en glmnet produce probabilidades para los 50 modelos
preds_ridge <- predict(mod_ridge, newx = x_p, type = 'response') %>%
  data.frame %>% mutate(id = 1:nrow(x_p)) %>%
  gather(modelo, prob, -id) %>%
  left_join(dat_p %>% mutate(id=1:nrow(dat_p)) %>% select(id, y))

head(preds_ridge)
tail(preds_ridge)

df_lambdas <- data_frame(modelo = attr(mod_ridge$a0, 'names'), 
                         lambda = mod_ridge$lambda)


devianzas_prueba <- preds_ridge %>% group_by(modelo) %>%
  summarise( devianza = devianza(prob, y)) %>% left_join(df_lambdas)

ggplot(devianzas_prueba, aes(x = lambda, y= devianza)) + 
  scale_x_log10(breaks = round(2^seq(-5,5,1),2)) +
  geom_point()
```

Buscamos entonces minimizar la devianza (evaluada en la muestra de prueba),
que corresponde a tomar un valor de $\lambda$ alrededor de 0.5, por ejemplo

**Discusión**: ¿por qué la devianza de prueba tiene esta forma, que es
típica para problemas de regularización? 


El modelo final queda como sigue:

```{r}
df_lambdas 
coefs_selec <- coef(mod_ridge)[-1, 's35']
pred_prueba_final <- h(x_p %*% coefs_selec)
tab_confusion <- table(pred_prueba_final > 0.5, dat_p$y)
tab_confusion
prop.table(tab_confusion, margin=2)
```


#### Ejemplo: variables correlacionadas {-}

Ridge es efectivo para reducir varianza inducida por variables correlacionadas.

```{r, warning=FALSE, message=FALSE}
library(readr)
dat_grasa <- read_csv(file = 'datos/bodyfat.csv')
head(dat_grasa)
nrow(dat_grasa)
set.seed(127)
dat_grasa$unif <- runif(nrow(dat_grasa), 0, 1)
dat_grasa <- arrange(dat_grasa, unif)
dat_grasa$id <- 1:nrow(dat_grasa)
bfat_e <- dat_grasa[1:100,]
bfat_p <- dat_grasa[101:252,]
```
```{r}
xbf_e <- bfat_e %>% select(estatura, peso, abdomen, muslo, biceps) %>% as.matrix
cor(xbf_e)
ridge_bodyfat <- glmnet(x = scale(xbf_e), y = bfat_e$grasacorp, alpha=0, 
                        lambda = exp(seq(-5, 5, 0.25)))
plot(ridge_bodyfat, xvar = 'lambda', label=TRUE)
```

Donde notamos que las variables con correlaciones altas se "encogen" juntas
hacia valores similares conforme aumentamos la constante de penalización $\lambda$.
Nótese que para regularización muy baja peso y abdomen por ejemplo, tienen
signos opuestos y valores altos: esto es posible pues tienen correlación alta,
de modo que la función de predicción está pobremente determinada: hay un espacio
grande de pares de parámetros que dan predicciones similares, y esto resulta
en coeficientes con varianza alta y predicciones inestables y ruidosas.

- Nótese, adicionalmente, que los coeficientes parecen tener más sentido en relación
al problema con regularización. Regularización, en este tipo de problemas, es una
de las componentes necesarias (pero no suficiente) para ir hacia interpretación
del fenómeno que nos interesa.


