---
title: "Tarea 3: clasificación y devianza"
author: "FG"
date: "8/28/2018"
output: html_document
---


### Instrucciones
```{r setup, include=FALSE}
knitr::opts_chunk$set(echo = TRUE)
```

En este ejercicio tienes que completar algunas líneas de código para 
contestar las preguntas

Consideramos los datos que vimos en clase, donde *diabetes* es la variable
indicadora si la persona tiene o no diabetes:

```{r}
library(tidyverse)
diabetes_ent <- as_data_frame(MASS::Pima.tr)
diabetes_pr <- as_data_frame(MASS::Pima.te)
datos_ent <- diabetes_ent %>% 
    mutate(diabetes = as.numeric(type == "Yes")) %>%
    select(diabetes, glu) 
set.seed(886)
# Usamos una muestra chica de prueba para examinar los resultados
datos_pr <- diabetes_pr %>% 
    mutate(diabetes = as.numeric(type == "Yes")) %>%
    select(diabetes, glu) %>%
    sample_n(10)
datos_ent
```

Trabajaremos con una muestra chica de prueba para entender los resultados:

```{r}
datos_pr <- datos_pr %>% arrange(glu)
datos_pr
```


### Preguntas

1. (Modelo sin covariables) Si no tuviéramos covariables, ¿cómo estimamos la probabilidad de clase 
$$p_1 = P(G = 1),$$
donde G=diabetes? Usa la muestra de entrenamiento para hacer esta estimación.

```{r}
# termina esta línea
p_1_simple <- 
```

2. Agregar la probabilidad estimada a la tabla de datos de prueba y examina la tabla:

```{r}
datos_pr$p_1_simple <- p_1_simple
datos_pr
```


2. **Calcula la devianza de prueba para cada caso** según el modelo
simple (el error de cada caso de prueba). Examina la tabla resultante:

```{r}
# explica por qué esta es la fórmula correcta:
devianza <- function(g, p_1){
     -2*(g * log(p_1) + (1 - g) * log(1 - p_1))
}
# termina esta línea
datos_pr$devianza_simple <- 
datos_pr
```

3. **Calcula la devianza promedio** de prueba para este modelo simple:

```{r}
# termina esta línea
mean(  )
```


4. Repite el inciso anterior usando el modelo $p_1=0.75$ (a cada quien se le asigna
probabilidad 1/2 de tener diabetes). **¿Cuál tiene menor devianza promedio de prueba?
Explica intuitivamente examinando las tablas que construiste.**


5. Ahora construimos un modelo de una sola variable (glucosa) que no nos
va a servir. Intentamos
usaremos regresión lineal:

```{r}
ggplot(datos_ent, aes(x = glu, y = diabetes)) + 
    geom_jitter(width=0.1, height=0.1) + geom_smooth(se = FALSE, method = "lm")
```

**¿Qué defecto ves en este modelo? ¿Es posible calcular la devianza de este modelo?
¿Por qué sí o no?
Demuestra que este modelo simple no nos da probabilidades de clase evaluando
la predicción en algún valor**:

```{r}
# escoge un valor problemático para este modelo problemático
valor_malo <- 
#
mod_lineal <- lm(diabetes ~ glu, data = datos_ent)
predict(mod_lineal, data_frame(glu = valor_malo))
```

6. Consideremos una mejora usando k-vecinos más cercanos:

```{r}
library(kknn)
# escoge entre 50 o 60 k-vecinos más cercanos
k <- 
#
graf_datos <- data_frame(glu = seq(50, 200))
mod_vmc <- kknn(diabetes ~ glu, k = k, train = datos_ent, 
              test = graf_datos)
graf_datos$p_1 <- mod_vmc$fitted.values
ggplot(graf_datos, aes(x = glu, y = p_1)) + geom_line() + ylim(c(0,1))
```

**Explica por qué este modelo es más apropiado para este problema de clasificación**
¿Nos da probabilidades?


7. Agregar la probabilidad estimada según el modelo del inciso anterior
a la misma tabla de datos de prueba. Examina la tabla:

```{r}
preds_vmc <- kknn(diabetes ~ glu, k = k, train = datos_ent, test = datos_pr)
datos_pr$p_1_vmc <- predict(preds_vmc)
datos_pr
```

Examinando la tabla, ¿por qué piensas que este nuevo modelo que usa una covariable
puede tener menor devianza? (examina la varaible diabetes y la probabilidad p_1_vmc)

8. Calcula la devianza para cada caso de prueba según el modelo de vecinos más cercanos, 
y agrega a la tabla. ¿Cúales son los errores más grandes y más chicos con este nuevo modelo?
Explica los casos de devianza grande.

```{r}
# termina la siguiente línea
datos_pr$devianza_vmc <- 
datos_pr
```

9. Calcula la devianza promedio de prueba para el modelo de vecinos más cercanos

```{r}
# escribe aquí la línea de código que calcula la devianza promedio 

```


10. Aunque la muestra de prueba es chica, ¿cuál es el mejor modelo según la devianza
de prueba, el simple o el de vecinos más cercanos? 


